【裁判字號】    97,重訴,8
【裁判日期】    970708
【裁判案由】    毒品危害防制條例
【裁判全文】
臺灣桃園地方法院刑事判決               97年度重訴字第8號
公  訴  人  臺灣桃園地方法院檢察署檢察官
被      告  丙○○
                    （現羈押於臺灣桃園看守所）
選任辯護人  蕭仁杰律師
上列被告因違反毒品危害防制條例等案件，經檢察官提起公訴（
97年度偵字第1012號），本院判決如下︰
    主  文
丙○○共同運輸第三級毒品，處有期徒刑柒年陸月。扣案之第三
級毒品愷他命參大包（合計驗餘純質淨重為柒仟柒佰伍拾捌點陸
捌公克，空包裝總重貳拾點玖壹公克，連同大透明夾鏈袋參個）
；小透明夾鏈袋壹佰零壹個、貨物紙箱壹個、清潔機捌台、行動
電話（門號為0000000000號，不含SIM 卡）壹具，均沒收。
    事  實
一、緣丙○○係設於臺北縣板橋市○○路○ 段128 號1 樓之「住
    商不動產公司板橋文化加盟店」（下稱系爭不動產公司）之
    房屋銷售業務員。然其明知愷他命（ketamine，俗稱Ｋ他命
    ）為毒品危害防制條例所規定之第三級毒品，不得製造、運
    輸、販賣或轉讓，且為行政院依懲治走私條例第2 條第4 項
    授權公告「管制物品項目及其數額」所列甲項第4 款之管制
    進出口物，未經許可不得非法運輸進入我國境內，且輸入或
    攜帶進入臺灣地區之香港或澳門物品，以進口論，竟仍於民
    國97年1 月2 日，以其所使用、其岳母廖美蓮所申請、電話
    號碼為0000000000之行動電話（下稱系爭電話），與某姓名
    、年籍均不詳之成年人（下稱該不詳之人）聯絡，雙方並共
    同基於運送第三級毒品走私入境臺灣之犯意聯絡，約定由該
    不詳之人，先將內藏有第三級毒品愷他命之清潔機8 台，以
    航空包裹之方式運送至臺灣，再由丙○○予以收受後，該不
    詳之人或其委請之人即會與丙○○聯絡前來領取該包裹，丙○○並告知該不詳之人包括其「姓名為丙○○」、「身分證
    統一編號為Ｚ00000 0000 號」、與其所任職之系爭不動產公
    司之設立地址「臺北縣板橋市○○路○ 段128 號1 樓」等資
    料，以供該不詳之人寄送包裹填寫收件人資料及收件地址之
    用。
二、嗣丙○○與該不詳之人上開協議既定，該不詳之人即依約先
    將其自大陸地區某處，由不詳管道取得、純質淨重為7758.8
    0 公克之第三級毒品愷他命置於101 個小透明夾鏈袋內，再
    分別裝在其所有之8 台清潔機內之底部偽裝隱藏，復將上開
    8 台清潔機裝入其所有之紙箱1 個後（下稱系爭包裹），即
    於97年1 月2 日某時，在系爭包裹上記載收件人為「丙○○
    ，Ｚ000000000」、聯絡電話為「0000000000」、收件地址為
    「臺北縣板橋市○○路○ 段128 號1 樓」、貨品名稱為「清
    潔機6 台」等資料後，即自大陸澳門地區透過不知情之「超
    盟國際快遞公司」，以航空快遞貨運包裹之方式運送來台。
    嗣於97年1 月4 日凌晨5 時20分許，抵達桃園國際機場貨運
    站遠雄快遞專區內，而將管制進口之第三級毒品愷他命運輸
    入境臺灣。惟旋經財政部關稅總局臺北關稅局（下稱臺北關
    稅局）人員以X 光儀器檢測時發覺有異，進而會同內政部警
    政署航空警察局（下稱航警局）人員當場拆封後，發現其內
    裝載之8 台清潔機內底層藏有有不明之白色粉末101 小包，
    經初步檢驗試劑確認其內為第三級毒品愷他命後，而扣得上
    開夾藏愷他命之貨物紙箱1 個、清潔機8 台及夾藏於上開清
    潔機內之愷他命101 小包。後警方並將裝載於前揭101 個小
    透明夾鏈袋內之第三級毒品取出，並分裝於3 個大透明夾鏈
    袋內後，並測得毛重為7938.06 公克，包裝塑膠袋重20.91
    公克、純度為98% ，純質淨重為7758.80 公克。
三、後於97年1 月4 日上午某時，即由航警局人員喬裝為快遞公
    司人員，依系爭包裹上所留之收件地址前往系爭不動產公司
    運送系爭包裹時，適丙○○不在公司內，丙○○位於系爭不
    動產公司之不知情同事甲○○，即以電話聯繫在外之丙○○
    ，並告知系爭包裹為清潔機，快遞費用為新臺幣（下同）25
    92元後，丙○○仍央請甲○○代收系爭包裹，系爭不動產公
    司之不知情員工丁○○並代為繳納2592元之快遞費用，迨丙○○於97年1 月4 日中午12時25分許，回到系爭不動公司後
    ，即為埋伏之員警當場查獲，並扣得其所有，供其聯絡本案
    運送第三級毒品事宜所用之行動電話1 具（下稱系爭手機，
    含SIM 卡1 張），始悉上情。
四、案經內政部警政署航空警察局移請臺灣桃園地方法院檢察署
    檢察官偵查起訴。
    理  由
壹、程序部分：按被告以外之人於審判外之言詞或書面陳述，除
    法律有規定者外，不得作為證據；被告以外之人於審判外之
    陳述，雖不符前4 條之規定，而經當事人於審判程序同意作
    為證據，法院審酌該言詞陳述或書面陳述作成時之情況，認
    為適當者，亦得為證據；當事人、代理人或辯護人於法院調
    查證據時，知有第159 條第1 項不得為證據之情形，而未於
    言詞辯論終結前聲明異議者，視為有前項之同意。刑事訴訟
    法第159 條第1 項、第159 條之5 就此分別定有明文。經查
    ，本案所引用之供述及非供述證據，經本院依法踐行調查證
    據程序，檢察官、選任辯護人及被告均不爭執各該證據之證
    據能力，且迄本院言詞辯論終結前未就上開證據之證據能力
    聲明異議，又查無依法應排除其證據能力之情形，是後述所
    引用證據之證據能力均無疑義，依法自有證據能力，均得作
    為本案證據，先予敘明。
貳、本院認定犯罪事實所憑之證據及理由：
一、訊據被告丙○○固坦承其確於上開時間，委請同事甲○○代
    收品名為清潔機之包裹，其另1 名同事丁○○並為其代墊快
    遞費用2592元，及系爭包裹所裝之清潔機8 台底層內確藏有
    101 小包之不明白色粉末，並經鑑定確實第三級毒品愷他命
    無誤等情。惟矢口否認有何共同運輸第三級毒品之犯行，辯
    稱：其係於97年1 月2 日接獲自稱為「某生技公司」之不詳
    、姓名年籍之人所撥打其所使用之系爭電話，並告知因其抽
    中該生技公司所舉辦之抽獎活動，且告知其獎品為何，但其
    當下並未將獎品名稱記下，其即告知該不詳之人有關其本人
    姓名、聯絡電話及獎品可寄送之地址即系爭不動公司設立之
    處，惟其並未曾告知其本人之身分證統一編號，而案發當日
    僅因其同事甲○○以電話告知有包裹寄送至系爭公司，其不
    疑有他，以為就是前揭生技公司寄來之獎品，才會委請甲○○代收，其同事丁○○並為其代墊快遞費用，然其確實不知
    寄送來之獎品內會藏有如扣案之第三級毒品愷他命，其未與
    該不詳之人共同基於運送第三級毒品來台之犯意聯絡云云。
二、經查，該不詳之人先將其自大陸地區某處，由不詳管道取得
    、純質淨重為7758.80 公克之第三級毒品愷他命置在101 個
    小透明夾鏈袋內，再分別裝在其所有之8 台清潔機內之底部
    偽裝隱藏，復將上開8 台清潔機裝入其所有之紙箱1 個後，
    即於97年1 月2 日某時，在系爭包裹上記載收件人為「丙○○，Ｚ000000000」、聯絡電話為「0000000000」、收件地址
    為「臺北縣板橋市○○路○ 段128 號1 樓」、貨品名稱為「
    清潔機6 台」等資料後，即自大陸澳門地區透過不知情之「
    超盟國際快遞公司」，以航空快遞貨運包裹之方式運送來台
    。嗣於97年1 月4 日凌晨5 時20分許，抵達桃園國際機場貨
    運站遠雄快遞專區內，而將管制進口之第三級毒品愷他命運
    輸入境臺灣。惟旋經臺北關稅局人員以X 光儀器檢測時發覺
    有異，進而會同航警局人員當場拆封後，發現其內裝載之8
    台清潔機內底層藏有有不明之白色粉末101 小包，經以初步
    檢驗試劑確認其內為第三級毒品愷他命後，而扣得上開夾藏
    愷他命之貨物紙箱1 個、清潔機8 台及夾藏於上開清潔機內
    之愷他命101 小包等情，有上開第三級毒品愷他命、小透明
    夾鏈袋101 個、清潔機8 台、包裝之紙箱1 個扣案可資為憑
    ，及有超盟國際快遞公司進口派件日報表、航警局安全檢查
    隊X 光檢查儀注驗貨物報告表、進口快遞貨物簡易申報單、
    查獲現場及蒐證照片16張、台北關稅局扣押貨物、運輸工具
    收據及搜索筆錄等資料附卷可參，且為被告所不爭執，洵堪
    確定。又查，航警局人員扣得上開物品後，即將前揭101 個
    小透明夾鏈袋內之疑似為第三級毒品取出，並分裝於3 個大
    透明夾鏈袋內後，測得毛重為7938.06 公克，包裝塑膠袋重
    20.91 公克，該毒品經送請內政部警政署刑事警察局鑑定，
    經抽取其中0.12公克鑑定用罄後，鑑定結果認均含有第三級
    毒品愷他命成分（驗前總包裝重7938. 06公克，包裝塑膠袋
    總重約20.91 公克，純度約98％，驗前純質淨重為7758.80
    公克）等情，業經證人即查獲員警乙○○於本院審理中結證
    述明確（參本院卷第139 頁），並有內政部警政署刑事警察
    局97年1 月23日刑鑑字第0970004266號鑑定書1 份附偵卷第
    69頁可參，故因認證人甲○○為被告所代收之系爭包裹內容
    物確為第三級毒品愷他命無訛。
三、再查，航警局人員於97年1 月4 日上午某時許，喬裝為快遞
    公司人員，並依系爭包裹上所留之收件地址前往系爭不動產
    公司運送系爭包裹時，適被告不在公司內，系爭不動產公司
    之不知情員工甲○○，即以電話聯繫在外之被告，並告知系
    爭包裹為清潔機，快遞費用為2592元後，被告仍央請甲○○
    代收該包裹，系爭不動產公司之不知情員工丁○○並代為繳
    納2592元之快遞費用，迨被告於97年1 月4 日中午12時25分
    許，回到系爭不動產公司後，即為埋伏之員警當場查獲，並
    扣得系爭手機1 具（含SIM 卡1 張）等情，亦經證人甲○○
    、丁○○於警詢、檢察官偵查時及本院審理中均證述明確，
    且互核一致，並有系爭手機1 具（含SIM 卡1 張）扣案可證
    ，堪信為真實。
四、至被告雖以前揭情詞置辯，然查：
  (一)參以系爭電話於97年1 月2 日之通聯紀錄及遠傳電信股份有
    限公司97年4 月24日遠傳 (企營)字 第09710307777 號函（
    參本院卷第52頁、第54頁及第125 頁），可發現在該日之11
    時17分17秒至同時18分59秒、17時45分56秒至同時48分13秒
    、17時50分30秒至同時51分12秒，系爭電話確與大陸地區（
    國碼為86）之電話號碼為00000000000 號之電話間有通話情
    形。被告並據以上開通話情形，而辯稱其所稱之生技公司人
    員即係於該日以上開開頭為861 之電話通知其中獎、要求其
    告知寄件資料、通知其獎品已寄出之訊息云云。然上開通話
    情形，僅能證明被告確於通話時間與大陸地區之行動電話使
    用者有通話之情形，然究竟通話內容為何，並無法得知。即
    前揭通話情形確有可能是被告與自稱生技公司人員之聯絡寄
    發抽獎獎品事宜，亦有可能係被告與位於大陸地區之某不詳
    之人接洽運送系爭藏有第三級毒品愷他命事宜之通話。故僅
    以被告於系爭包裹自大陸地區欲寄送至臺灣區域內之同日與
    某位於大陸地區之人通話之紀錄，實無法據以推論被告不知
    系爭包裹內之物品除清潔機外，尚藏置第三級毒品一節。
  (二)又警方自系爭包裹內，總計共扣得純質淨重為7758.80 公克
    之第三級毒品愷他命，數量實在龐大，已如上述。故如此大
    量之毒品，本案之幕後運毒集團必定十分小心、謹慎，若非
    與收受包裹者已商議好所有細節，控管所有可能產生之風險
    ，運毒集團應不會隨意向被告佯稱抽中獎品後，僅為取得被
    告收件者之地址以供運送毒品所用。是被告一再辯稱其僅單
    純收受獎品，並不知央請同事甲○○所代為收受之系爭包裹
    內藏有毒品，是否可信，已有可疑。至被告選任辯護人雖為
    被告辯稱：本案應係販賣集團故向被告詐得一寄件地址，待
    被告安全收受系爭包裹後，在收件處附近監控之運毒集團人
    士，即可以誤寄系爭包裹或其他緣由向被告取回系爭包裹，
    若被告不幸遭警方查獲，販毒集團之人士則不予出面即可云
    云。惟不論被告是否順利收受藏有毒品之系爭包裹，該運毒
    集團均有無法取回該包裹之風險，若本案運送之毒品僅有數
    公克甚至幾百公克，運毒集團或許確實不在意損失些許之毒
    品，然本案運送之毒品純質淨重即高達7758.80 公克，價值
    甚高，運毒集團怎可能僅為節省尋找適合之收件者及給與收
    件者之報酬，即將大量之毒品，大費周章地藏置在如扣案之
    清潔機內後，再運送給遭詐騙並誤認為得獎者之被告，此顯
    不合情理，故被告之選任辯護人上開辯解之詞，洵無足採。
  (三)另被告之選任辯護人復為被告辯稱：被告在與證人即其同事
    甲○○以電話交涉代收系爭包裹事宜時，甚至於為警查獲時
    ，語氣與態度均與平日無異，且被告前亦無施用毒品、或與
    毒品有任何關聯之過往，故可認被告應確實不知系爭包裹內
    藏有毒品一節云云；然究竟被告是否知悉系爭包裹內藏有毒
    品，與其對外之表現，兩者間並無絕對之關聯；至運送毒品
    案件之收件者，若之前與毒品全然無關聯，即不易成為司法
    機關查緝、跟監之對象，實為運毒集團最佳之選擇。準此，
    被告之選任辯護人據以為上開解辯，仍無可採。
  (四)況被告亦於本院調查、審理中，一再陳稱其未曾參加過任何
    抽獎活動，故其亦曾懷疑來電告知其抽得獎品者係詐騙集團
    ，且其確認來電者電話之開頭為「861 」，應為國外之電話
    ，然因其認為如果僅告知姓名、聯絡電話與寄件地址，應不
    致對其構成危險，其始據實以告，然其並未告知其身分證統
    一編號云云；惟若被告所述為真，其亦曾懷疑來電者之真實
    身分恐為詐欺集團，則何以系爭包裹之寄件單上仍載有被告
    之身分證統一編號，此實有可疑。再被告既稱其始終認為系
    爭包裹係「某生技公司」所寄送之抽獎獎品，而一般抽獎活
    動所得之獎品，多係人們日常生活常用之物品，如相機、腳
    踏車等物；或係高價值之物品，如汽車、鑽石等物，縱為生
    技公司所贈送之物品，亦可能為生技產品等物，應不致贈送
    一般人無法日常使用之物品，如本案之清潔機，是若被告所
    陳稱抽獎之事宜確為真實，則其在證人甲○○以電話通知寄
    送之包裹內容物為「清潔機」，非一般常見之獎品，且需繳
    付快遞費用為2592元時，其應心生懷疑始合常理，然被告卻
    仍央請其同事為其代收系爭包裹，且由其同事丁○○為其代
    付快遞費用2592元，此顯與一般常情有違。
  (五)綜上所述，被告所執其係單純收受生技公司所贈送之獎品，
    故不知系爭包裹內藏第三級毒品之原因、理由等詞，均互有
    矛盾且不合常理，更無法清楚說明何以運毒集團會將淨重高
    達7758.80 公克之第三級毒品愷他命，以繁複之包裝，藏置
    在一般人不會使用之「清潔機」內，再將之寄送給被告等情
    ，故足認被告上開所辯，均無足採。
五、又按【測謊鑑定】，係依一般人若下意識刻意隱瞞事實真相
    時，會產生微妙之心理變化，例如：憂慮、緊張、恐懼、不
    安等現象，而因身體內部之心理變化，身體外部之生理狀況
    亦隨之變化，例如：呼吸急促、血液循環加速、心跳加快、
    聲音降低、大量流汗等異常現象，惟表現在外之生理變化，
    往往不易由肉眼觀察，乃由測謊員對受測者提問與待證事實
    相關之問題，藉由科學儀器（測謊機）紀錄受測者對各個質
    問所產生細微之生理變化，加以分析受測者是否下意識刻意
    隱瞞事實真相，並判定其供述是否真實；測謊機本身並不能
    直接對受測者之供述產生正確與否之訊號，而係測謊員依其
    專業之學識及經驗，就測謊紀錄，予以客觀之分析解讀，至
    於測謊鑑定究竟有無證據能力，刑事訴訟法並無明文規定，
    惟實務上，送鑑單位依刑事訴訟法第208 條第1 項規定，囑
    託法務部調查局或內政部警政署刑事警察局為測謊檢查，受
    囑託機關就檢查結果，以該機關名義函覆原囑託之送鑑單位
    ，該測謊檢查結果之書面報告，即係受囑託機關之鑑定報告
    ，該機關之鑑定報告，形式上若符合測謊基本程式要件，包
    括：(一)經受測人同意配合，並已告知得拒絕受測，以減輕受
    測者不必要之壓力。(二)測謊員須經良好之專業訓練與相當之
    經驗。(三)測謊儀器品質良好且運作正常。(四)受測人身心及意
    識狀態正常。(五)測謊環境良好，無不當之外力干擾等要件；
    即賦予證據能力，非謂機關之鑑定報告書當然有證據能力；
    具上述形式之證據能力者，始予以實質之價值判斷，必符合
    待證事實需求者，始有證明力；刑事訴訟法就證據之證明力
    ，採自由心證主義，由法院本於確信自由判斷，惟法院之自
    由判斷，亦非漫無限制，仍不得違背經驗法則及論理法則；
    測謊檢查之受測者可能因人格特性或對於測謊質問之問題無
    法真正瞭解，致出現不應有之情緒波動反應，此時若過於相
    信測謊結果，反而有害於正確之事實認定；惟一般而言，受
    測者否認犯罪之供述呈現不實之情緒波動反應，不得採為有
    罪判決之唯一證據，若受測者否認犯罪之供述並無不實之情
    緒波動反應，又無其他積極證據證明其被訴之犯罪事實，自
    得採為有利於受測者之認定，此亦最高法院93年度台上字第
    1865號判決所採之見解。是查，本案被告經本院囑託法務部
    調查局為測謊之鑑定，鑑定結果則認被告對於：(1)渠不知道
    扣案包裹是何人郵寄給渠的、(2)渠不知道扣案包裹內夾藏有
    Ｋ他命等問題，經測試均呈情緒波動反應，研判有說謊，此
    有法務部調查局97年3 月27日調科參字第09700117060 號之
    測謊報告書暨附件測謊同意書、測謊對象身心狀況調查表、
    測謊問卷、測謊圖譜分析量化表、測謊鑑定人資歷表等資料
    在卷可證，亦可佐證被告辯稱其並不知道系爭包裹內藏有第
    三級毒品一節非屬實在。綜上所論，本件事證明確，被告與
    該不詳之人，共同運輸第三級毒品及私運管制物品第三級毒
    品愷他命進口臺灣地區之犯行足可認定，應依法論科。
六、按愷他命為毒品危害防制條例第2條第2項第 3款所定之第三
    級毒品，且屬行政院依懲治走私條例第2條第4項授權公告之
    「管制物品項目及其數額」所列甲項第4 款之管制進出口物
    品。又香港澳門關係條例第35條第2 項規定：「輸入或攜帶
    進入臺灣地區之香港或澳門物品，以進口論；其檢驗、檢疫
    、管理、關稅等稅捐之徵收及處理等，依輸入物品有關法令
    之規定辦理。」是核被告所私運進入臺灣地區之第三級毒品
    愷他命即為澳門物品，依香港澳門關係條例第35條第2 項之
    規定，以進口論，適用懲治走私條例之規定處斷。故核被告
    所為，係犯毒品危害防制條例第4 條第3 項之運輸第三級毒
    品罪及懲治走私條例第2 條第1 項之私運管制物品進口罪。
    再被告與該不詳之人就上開犯行，有犯意聯絡及行為分擔，
    應依刑法第28條之規定，論以共同正犯。又被告利用不知情
    之「超盟國際快遞公司」人員運輸第三級毒品愷他命之行為
    及委請不知情之甲○○為其代收系爭包裹，為間接正犯。被
    告以私運一行為同時觸犯毒品危害防制條例第4 條第3 項之
    運輸第三級毒品罪及懲治走私條例第2 條第1 項之私運管制
    物品進口罪，為想像競合犯，應依刑法第55條規定從一重之
    毒品危害防制條例第4 條第3 項運輸第三級毒品罪處斷。爰
    審酌被告所運輸毒品數量龐大，若流入市面所生危害甚大，
    幸及時遭查獲而未流出，並衡以被告並無前科紀錄，有卷附
    臺灣高等法院被告前案紀錄表在卷可參，平日素行尚屬良好
    ，及其犯後態度等一切情狀，量處如主文所示之刑。雖公訴
    人就被告具體求處有期徒刑12年，惟經本院審酌被告之具體
    犯罪情節及前揭各情，而認公訴人上開求刑尚有過重之情，
    應以量處如主文所示之刑為妥適。
七、末按，依毒品危害防制條例第18條第1 項前段之規定，應予
    沒收銷燬之毒品，以經查獲之第一、二級毒品為限。又毒品
    依其成癮性、濫用性及對社會危害性，共分為四級，上開條
    例並就製造、運輸、販賣、意圖販賣而持有、以非法方法使
    人施用、引誘他人施用及轉讓不同品項之毒品等行為，分別
    定其處罰。至施用或持有第三、四級毒品，因其可罰性較低
    ，故未設處罰之規定，僅就施用及持有第一、二級毒品科以
    刑罰。然鑑於第三、四級毒品均係管制藥品，特於同條例第
    11條之1 明定無正當理由，不得擅自持有；第18條第1 項後
    段復規定查獲之第三、四級毒品，無正當理由而擅自持有者
    ，沒入銷燬之。從而，依同條例第18條第1 項後段應沒入銷
    燬之毒品，專指查獲施用或持有之第三、四級毒品而言；倘
    係查獲製造、運輸、販賣、意圖販賣而持有、以非法方法使
    人施用、引誘他人施用或轉讓第三、四級毒品，既屬同條例
    相關法條明文規定處罰之犯罪行為，即非該條項應依行政程
    序沒入銷燬之範圍。又同條例第19條第1 項所定「供犯罪所
    用或因犯罪所得之物」，係指犯第4 條至第9 條、第12條、
    第13條或第14條第1 項、第2 項之罪所用或所得之物，不包
    括毒品本身在內，是尚不得援用此項規定為第三、四級毒品
    之沒收依據。再同條例對於查獲之製造、運輸、販賣、意圖
    販賣而持有、以非法方法使人施用、引誘他人施用及轉讓第
    三、四級毒品之沒收，並無特別規定，如其行為已構成犯罪
    ，則該毒品即屬不受法律保護之違禁物，應回歸刑法之適用
    ，依刑法第38條第1 項第1 款之規定沒收之，始為適法（最
    高法院96年度台上字第89號判決要旨參照）。本件扣案之愷
    他命3 大包（驗前毛重7938.06 公克，包裝塑膠袋總重約20
    .91 公克，純度為98％，純質淨重為7758.80 公克）為查獲
    之第三級毒品，且業經鑑定機關抽取0.12公克鑑定用罄，已
    如上述，故驗餘之第三級毒品均屬違禁物無誤（驗後毛重79
    17.09 公克，包裝塑膠袋總重約20.91 公克，驗餘純質淨重
    為7758.68 公克）；而查獲員警另用以包裝本案愷他命之大
    透明夾鏈袋3 個及原先用以包裝本件扣案愷他命之小透明夾
    鏈袋101 個，以現今採行之鑑驗方式，包裝袋仍會殘留微量
    毒品而無法將之完全析離，此有法務部調查局93年11月16日
    調科壹字第09362396550 號函示意旨：「本局鑑驗毒品秤重
    主要係以傾倒，必要時亦會輔以刮杓刮取之方式，儘可能將
    原送驗包裝袋內毒品與包裝袋分離後各別秤重，所得之毒品
    重量稱為『淨重』，包裝袋重量則以『空包裝重』稱之。即
    無論依上述何種方式分離，原送驗包裝袋內均仍會有微量毒
    品成分殘留。處理毒品銷燬時，則將前段所述之毒品透明塑
    膠封緘袋全件銷燬，並無將毒品及包裝析離分別銷燬之情形
    。」可參，況扣案之小透明夾鏈袋101 個亦經本院當庭勘驗
    確認：「扣案包裝袋係大小型式完全相同之夾鏈袋，其中均
    含有白色粉末殘渣」等情無誤（參本院卷第167 頁），是上
    開包裝用之夾鏈袋均應視同愷他命毒品，亦屬違禁物，而均
    應依刑法第38條第1 項第1 款之規定沒收；再用以夾藏、包
    裝第三級毒品愷他命之貨物紙箱1 個及清潔機8 個，既係該
    不詳之人用以包裝、防止愷他命裸露之物，可認上開物品屬
    共同正犯該名不詳之人所有，而供包裹、藏放毒品，防其裸
    露、潮濕，便於運輸所用之物；又扣案之行動電話（門號為
    0000000000號，不含SIM 卡）1 具，則屬被告所有，供其與
    該不詳之人聯絡運輸毒品愷他命及供寄送毒品事宜之用，故
    均應併依毒品危害防制條例第19條第1 項之規定宣告沒收。
    至於扣案之門號0000000000號之SIM 卡1 張，並非被告所申
    請使用，而係其岳母廖美蓮所有，業經被告供陳明確，且有
    該系爭手機申請人資料查詢表1 份附卷可資為憑（參本院卷
    第23頁），而該SIM 卡復非違禁物，故不予沒收。至於鑑驗
    中所費失之毒品，既已滅失，爰不再諭知沒收銷燬，附此敘
    明。
八、至被告之選任辯護人雖另行聲請本院將被告送請內政部警政
    署刑事警察局，再予實施測謊，然被告之選任辯護人並未具
    體指摘上開法務部調查局所為之測謊鑑定過程或結果，有何
    違法之處，且上開鑑定結果並非本院認定被告犯有本案之唯
    一證據，僅為其他證據及推論結果之輔佐證據而已，故被告
    之選任辯護人該部分之請求，即屬無由，末此敘明。
據上論斷，應依刑事訴訟法第299 條第1 項前段，毒品危害防制
條例第4 條第3 項、第19條第1 項，香港澳門關係條例第35條第
2 項，懲治走私條例第2 條第1 項、第11條，刑法第11條、第28
條、第55條、第38條第1 項第1 款，判決如主文。
本案經檢察官董良造到庭執行職務。
中    華    民    國    97    年    7     月    8     日
            刑事第十二庭    審判長法  官  王美玲
                                  法  官  許雅婷
                                  法  官  林靜梅
以上正本證明與原本無異。
如不服本判決，應於判決送達後10日內向本院提出上訴狀（應附
繕本），其未敘述上訴理由者，應於上訴期間屆滿後20日內補提
理由書狀於本院，上訴於臺灣高等法院。
                                  書記官  廖宜政
中    華    民    國    97    年    7     月    8     日
【附錄本案論罪科刑法條】
毒品危害防制條例第4條
製造、運輸、販賣第一級毒品者，處死刑或無期徒刑；處無期徒
刑者，得併科新臺幣一千萬元以下罰金。
製造、運輸、販賣第二級毒品者，處無期徒刑或七年以上有期徒
刑，得併科新臺幣七百萬元以下罰金。
製造、運輸、販賣第三級毒品者，處五年以上有期徒刑，得併科
新臺幣五百萬元以下罰金。
製造、運輸、販賣第四級毒品者，處三年以上十年以下有期徒刑
，得併科新臺幣三百萬元以下罰金。
製造、運輸、販賣專供製造或施用毒品之器具者，處一年以上七
年以下有期徒刑，得併科新臺幣一百萬元以下罰金。
前五項之未遂犯罰之。
懲治走私條例第2條
私運管制物品進口、出口逾公告數額者，處七年以下有期徒刑，
得併科新臺幣三百萬元以下罰金。
以犯前項之罪為常業者，處三年以上十年以下有期徒刑，得併科
新臺幣五百萬元以下罰金。
第一項之未遂犯罰之。
第一項所稱管制物品及其數額，由行政院公告之。
香港澳門關係條例第35條
臺灣地區與香港或澳門貿易，得以直接方式為之。但因情勢變更
致影響臺灣地區重大利益時，得由經濟部會同有關機關予以必要
之限制。
輸入或攜帶進入臺灣地區之香港或澳門物品，以進口論；其檢驗
、檢疫、管理、關稅等稅捐之徵收及處理等，依輸入物品有關法
令之規定辦理。
輸往香港或澳門之物品，以出口論；依輸出物品有關法令之規定
辦理。


司法院資訊處製作；財團法人民間司法改革基金會備份。
